【裁判字號】    98,易,553
【裁判日期】    980313
【裁判案由】    恐嚇取財
【裁判全文】
臺灣板橋地方法院刑事判決               98年度易字第553號
公  訴  人  臺灣板橋地方法院檢察署檢察官
被      告  甲○○
                      號
            乙○○
上列被告因詐欺案件，經檢察官聲請簡易判決處刑（97年度偵字
第19136 號），本院認不宜以簡易判決處刑，改依通常程序審理
，判決如下：
    主  文
被告甲○○公訴不受理。
被告乙○○免訴。
    理  由
一、公訴意旨略以：被告甲○○、乙○○均能預見提供門號或金
    融機構帳戶之帳號提款卡及密碼予不識之人使用，可供幫助
    他人為詐欺取財犯行，竟仍不違背其本意，分別基於幫助詐
    欺之犯意，(一)甲○○於民國95年3 月8 日，依中國時報上刊
    載之職缺廣告與真實姓名不詳之成年男子聯繫後，隨即於同
    日14時許，在臺北縣板橋市○○路○ 段土地銀行前，將其在
    渣打國際商業銀行中和分行所申辦帳號000000000000000000
    號帳戶之存摺、提款卡、密碼等物，交予真實姓名不詳、自
    稱「江先生」之成年人；(二)乙○○於不詳時、地，以不詳之
    代價，將其在玉山商業銀行迴龍分行所申辦之帳號00000000
    00000 號帳戶之存摺、提款卡、密碼等物，交予真實姓名不
    詳之成年人。嗣詐諞集團成員輾轉取得上開帳戶及門號後，
    即基於恐嚇犯意，於97年3 月11日13時45分許，以上開0000
    000000號門號，撥打丁○○之電話，向丁○○自稱為竹聯幫
    份子，表示丁○○擋其財路，要求匯款擺平，否則將對丁○○家屬不利云云，致丁○○心生畏懼，而依該男子之指示，
    於附表所示時間，匯款如附表所示金額至上開帳戶內。嗣因
    丁○○發覺有異，報警處理，始悉上情。因認被告2 人均涉
    犯刑法第30條第1 項、第346 條第1 項之幫助恐嚇取財罪嫌
    等語。
二、按不起訴處分已確定者，非有發現新事實、新證據，或有刑
    事訴訟法第420 條第1 項第1 款、第2 款、第4 款或第5 款
    所定得為再審原因之情形者，不得對於同一案件再行起訴，
    刑事訴訟法第260 條定有明文。又案件曾為不起訴處分或撤
    回起訴，而違背前開規定再行起訴者，應諭知不受理之判決
    ，並得不經言詞辯論為之，刑事訴訟法第303 條第4 款、第
    307 條亦有明定。次按案件曾經判決確定者，應諭知免訴之
    判決，並得不經言詞辯論為之，刑事訴訟法第302 條第1 款
    、第307 條，分別定有明文。又訴訟上所謂一事不再理之原
    則，關於實質上一罪或裁判上一罪，亦均有其適用，最高法
    院60年臺非字第77號判例可資參照。
三、經查：
（一）被告甲○○前被訴於95年3 月8 日，依中國時報上刊載之
      代辦貸款廣告與真實姓名不詳之成年男子聯繫後，隨即於
      同年月10日15許，在臺北縣板橋市○○路土地銀行前，將
      其在渣打國際商業銀行（下稱渣打銀行）中和分行所申辦
      帳號000000000000000000號帳戶之存摺、提款卡、密碼等
      物，交予江文宏，嗣該帳戶即為江文宏交與姓名年籍不詳
      之成年人共組之「詐諞集團」成員，作為詐欺集團行騙後
      供被害人匯款所用之人頭帳戶，該犯罪集團成員取得上開
      帳戶後，即基於恐嚇犯意，於97年3 月11日17時30分許，
      由真實姓名年籍不詳之詐騙集團成員撥打丙○○之電話，
      向丙○○自稱為竹聯幫許萬龍云云，至丙○○心生畏懼，
      而依該男子之指示，於同日至桃園市○○路之渣打銀行自
      動櫃員機前操作，匯款新台幣（下同）6,000 元至被告所
      有上開帳戶內之行為，經台灣板橋地方法院檢察署檢察官
      偵查後認犯罪嫌疑不足，於97年6 月17日以97年度偵字第
      14371 號為不起訴處分確定，有前揭案號之不起訴處分書
      及臺灣高等法院被告前案紀錄表等件在卷足稽，並經本院
      調取該案偵查卷宗核閱屬實。而本件檢察官向本院聲請簡
      易判決處刑之上開幫助詐欺取財犯行，與前揭臺灣板橋地
      方法院檢察署97年度偵字第14371 號不起訴處分案件有關
      交付銀行帳戶存褶、密碼等物之帳戶、時間、地點均相同
      ，屬同一案件，自應為上開不起訴處分之效力所及，檢察
      官於無刑事訴訟法第260 條之情形下，即不得再對同一事
      實再行起訴。據此，檢察官於97年9 月10日再就前揭被告
      之同一犯罪事實向本院聲請簡易判決處刑，於97年10月1
      日繫屬本院，聲請簡易判決處刑書並未載明有何發見新事
      實或新證據，或有刑事訴訟法第420 條第1 項第1 款、第
      2 款、第4 款或第5 款所定得為再審原因之情事，且綜觀
      全案卷證，亦無發見任何新事實或新證據，或有刑事訴訟
      法第420 條第1 項第1 款、第2 款、第4 款或第5 款所定
      得為再審原因之情形，是本件之聲請簡易判決處刑於法不
      合，不得以簡易判決處刑，爰改依通常程序後，依刑事訴
      訟法第303 條第4 款規定，不經言詞辯論，逕為不受理之
      判決。
（二）被告乙○○前被訴明知將金融機構之帳戶交付他人使用，
      可能會幫助他人從事犯罪，仍於不詳時、地，以不詳之代
      價將其所有中國信託商業銀行新莊分行00000-000000-0號
      帳戶之存摺、金融卡、密碼交付予真實姓名年籍不詳之詐
      騙集團成員。嗣於97年3 月14日下午4 時許，范揚國在即
      時通訊軟體MSN 上，與一真實姓名年籍不詳、自稱「徐小
      佳」之女子聊天，並邀約於同日晚間8 時見面，惟屆時該
      女子並未出現，且於同日晚間8 時30分許，范揚國接獲真
      實姓名年籍不詳之男子電話，向范揚國問稱為何約其友人
      「徐小佳」出去，並向范揚國要求匯款新臺幣40,000元至
      其帳戶，范揚國不疑有他，依指示匯款上開金額至乙○○
      上開中國信託商業銀行新莊分行帳戶內之犯罪事實，業據
      臺灣板橋地方法院檢察署檢察官以97年度偵字第17689 號
      聲請簡易判決處刑，並經本院以97年度簡字第8425號判決
      判處有期徒刑2 月，如易科罰金，以新台幣1,000 元折算
      1 日，並於98年2 月27日判決確定（下稱前案），有上開
      聲請簡易判決處刑書、刑事簡易判決書、本院公務電話紀
      錄及臺灣高等法院被告前案紀錄表各1 件在卷可稽。被告
      於本院訊問時雖辯稱：本案所指之玉山商業銀行迴龍分行
      帳戶與前案所指之中國信託銀行新莊分行帳戶之存褶、提
      款卡，均係於相同時、地遺失云云，其中就被告辯稱上開
      2 帳戶係「遺失」乙節，為本院所不採。惟衡諸本案之被
      害人丁○○係於97年3 月11日接獲恐嚇電話，而於同年月
      13日零時43分許匯款，而前案之被害人范國揚則係於97年
      3 月14日接獲詐騙電話，而於同日匯款，2 人遭恐嚇取財
      及詐欺取財匯款之時間極為接近，足認被告係同時交付上
      開2 帳戶。是以被告以1 行為同時交付上開2 帳戶資料，
      幫助不明人士分別利用上開中國信託銀行新莊分行帳戶詐
      騙被害人范國揚之財物，利用上開玉山銀行迴龍分行帳戶
      恐嚇被害人丁○○之財物，而分別觸犯幫助詐欺取財罪、
      幫助恐嚇取財罪，為異種想像競合犯，係裁判上一罪。從
      而本案與前案屬同一案件，應為前案確定判決效力所及，
      揆諸前揭說明，爰不經言詞辯論，逕為諭知免訴之判決。
據上論斷，應依刑事訴訟法第452 條、第303 條第4 款、第302
條第1款、第307 條，判決如主文。
中    華    民    國    98    年    3     月    13    日
                刑事第二十一庭  審判長法  官  侯 志 融
                                      法  官  陳 正 偉
                                      法  官  廖 欣 儀
上列正本證明與原本無異。
如不服本判決，應於判決送達後10日內，向本院提出上訴狀，上
訴於臺灣高等法院（須附繕本）。
                                      書記官  林 伶 芳
中    華    民    國    98    年    3     月    13    日


司法院資訊處製作；財團法人民間司法改革基金會備份。
